# 外商企业吸收合并时点及对应实收资本变更确认时点

提问人：xumfish 时间：2016-12-19 13:21:52
请教陈版主及各位专家：陈老师，您好，想请教一下，同受一海外母公司100%控制的两家境内外商投资企业A与B，A与B不在一个市， 2016 年A吸收合并B同时在原来B公司所在地新成立了A公司的分公司，这个合并时点是以什么时点为标准呢？是否是以实质上的控制为时点？比如B公司所有的业务条线在 2016 年 3 月份都已经转移到了A公司中，而且已经以A公司的名义来运营，这个合并时点的分录怎么做？如果B公司本身是个负资产，合并后存续的A公司的注册资本变更在 2016 年年底前已经经过外经贸批准为原先A与B的注册资本之和，同时董事会也批准了该吸收合并，只是由于跨地区合并，目前没完成工商登记变更及验资，请问如果在 2016 年底前还没经过验资且工商变更登记那年底的实收资本是否能变更为A与B之和呢？还是要以验资报告完成且完成工商登记及章程变更后的时点才能变更实收资本？这样会不会造成实际上的合并跟实收资本时点不一致？谢谢！

回答人：chenyiwei
按实质重于形式原则，以实际取得控制权的时点为准。该时点上应已获得外经贸、外汇等主管部门对该吸收合并事项的批准，但调整确认实收资本的增加无需以完成验资和工商变更为前提。

提问人：xumfish 时间：2016-12-20 10:52:34
谢谢陈老师，是否在取得控制权的时点就可以做对应的分录？把实收资本直接相加？对应B公司原先的未分配利润等其他所有者权益则按照同一控制下的企业合并去调整资本公积，资本公积不足冲减的再调整留存收益？留存收益的冲减顺序是先冲减A公司的盈余公积吗？举个例子：A与B同受母公司100%控制的外商投资企业，A公司无需编制合并报表，A吸收合并B，如果在取得控制权的时点（董事会及外经贸局已经批准吸收合并，B公司业务条线也转入A）A公司的资产负债表为：资产 1000 ，负债100,实收资本 500 ，未分配利润 300 ，盈余公积 100 ，B公司的资产负债表为：资产 100 ，负债 200 ，实收资本 100 ，资本公积 20 ，未分配利润-220，A吸收合并B，那合并时点的A公司分录是否是这样做：借：资产 100 ，盈余公积 100 未分配利润 100 贷：实收资本 100 贷：负债 200 ，请陈老师给予指导，谢谢！

回答人：chenyiwei
一般可以这样理解，但要关注B的资本公积 20 是如何形成的？这可能影响到吸收合并时点上的会计处理。

提问人：xumfish 时间：2016-12-22 10:58:48
谢谢陈老师，那是否在冲减留存收益顺序上是可以先冲A公司盈余公积，可以冲减到 0 吗？不足冲减的再冲减A公司的未分配利润，如果B公司之前的负数未分配利润数字大于本身A公司的盈余公积。另外想请教下，A公司吸收合并是否还需要再经过验资？我们在A公司获取控制点的时候已经默认会计处理实收资本可以相加了，那是否还要再验资呢？这样会不会有冲突，非常感谢。

回答人：chenyiwei
1 、可以将A自身的盈余公积冲减到零，不足冲减的部分继续冲减未分配利润。 2 、验资现在不再是工商登记的法定程序（暂不执行注册资本认缴登记制的 27 个行业除外），但如果仍要出具验资报告，也是可以的。

提问人：xumfish 时间：2016-12-23 13:17:55
谢谢陈老师的解答！盈余公积冲减为 0 后吸收合并后的公司本年盈利，然后再按照整年的盈利去计提盈余公积还是按照合并后的时点到期末的盈利水平计提？

回答人：chenyiwei
因为个别报表层面只能纳入被吸收方合并日后的损益，所以盈余公积的计提基数不含被吸收方在吸收合并日之前的损益。